【裁判字號】    96,訴,1556
【裁判日期】    970613
【裁判案由】    損害賠償
【裁判全文】
臺灣桃園地方法院民事判決              96年度訴字第1556號
原      告  丁○○
            乙○○
                    共同送達代收人  許瑞榮律師
被      告  甲○○
            丙○○
            己○○
            戊○○
上列當事人間因殺人未遂等案件，原告提起刑事附帶民事訴訟請
求損害賠償事件，經本院刑事庭於民國96年8 月27日以95年度附
民第191 號裁定移送前來，本院於民國97年5 月21日言詞辯論終
結，判決如下：
    主  文
被告應連帶給付原告丁○○新台幣伍拾壹萬陸仟柒佰貳拾元，
及自被告甲○○自民國九十七年一月十日起，被告丙○○自民國
九十六年十二月二十日起，被告己○○自民國九十六年十月二十
三日起，被告戊○○自民國九十六年十月十三日起，均至清償日
止，按年息百分之五計算之利息。
被告應連帶給付原告乙○○新台幣捌萬壹仟佰拾元，及自被
告甲○○自民國九十七年一月十日起，被告丙○○自民國九十六
年十二月二十日起，被告己○○自民國九十六年十月二十三日起
，被告戊○○自民國九十六年十月十三日起，均至清償日止，按
年息百分之五計算之利息。
原告其餘之訴駁回。
訴訟費用由原告丁○○負擔百分之四十四，原告乙○○負擔百分
之二十八，餘由被告連帶負擔。
本判決第一項於原告丁○○以新台幣拾柒萬仟元為被告供擔保
後，得假執行。
本判決第二項於原告乙○○以新台幣貳萬捌仟元為被告供擔保後
，得假執行。
原告其餘假執行之聲請駁回。
    事  實
壹、程序方面：
一、按訴狀送達後，原告不得將原訴變更或追加他訴，但擴張或
    減縮應受判決事項之聲明者，不在此限，民事訴訟法第255
    條第1 項第3 款定有明文。本件原告起訴時原請求被告連帶
    給付原告李蓮茂新台幣（下同）2,000,000 元，及自民國94
    年7 月30日起至清償日止，按週年利率5%計算之利息，及被
    告連帶給付原告乙○○1,000,000 元，及自94 年7月30日起
    至清償日止，按週年利率5%計算之利息。嗣於本院審理時，
    將聲明變更為被告應連帶給付原告李蓮茂1,454,900 元，及
    自94年7 月30日起至清償日止，按年息5%計算之利息，及被
    告連帶給付原告乙○○676,500 元，及自94年7 月30日起至
    清償日止，按年息5%計算之利息，經核其此部分聲明變更僅
    單純減縮應受判決事項之聲明，合於民事訴訟法第255 條第
    1 項第3 款之規定，應予允許。
二、被告經合法通知，均未於最後言詞辯論期日到場，核無民事
    訴訟法第386 條所列各款情形，爰依原告之聲請，由其一造
    辯論而為判決。
貳、實體方面：
一、本件原告主張：
  (一)訴外人癸○○、子○○為父子（均與原告達成和解）。子○○於94年7 月30日晚上8 時30分許，在其位於桃園縣八德市
    ○○路○ 段645 巷11弄6 之4 號住處前，因停車問題與居住
    同巷弄5 號之鄰居即原告丁○○發生爭執，雙方為壯聲勢，
    丁○○即撥打電話請友人即原告乙○○到場及丁○○之子李
    宣憫撥打電話找友人徐文政到場。子○○則基於共同傷害之
    概括犯意聯絡，以電話聯絡友人即被告戊○○，向戊○○表
    示其遭人毆打，要求戊○○前去幫忙，戊○○掛斷電話後，
    即向斯時與其同住之庚○○（已與原告達成和解）、被告甲○○、丙○○、己○○4 人告以上情，表示要前去助陣，戊○○、甲○○、丙○○、己○○與庚○○5 人遂基於與子○○共同傷害之概括犯意聯絡，由甲○○駕駛所承租之自小客
    車搭載戊○○、丙○○、己○○、庚○○前往子○○上址住
    處，途中，丙○○先在路旁某處工地撿拾廢棄木棍3 根放在
    車上攜帶前往現場，作為傷害所用工具。甲○○、丙○○、
    己○○、戊○○、庚○○等人抵達子○○住處後未久，警方
    即到場調停，勸說子○○、丁○○雙方言和，詎警員於同日
    晚上8 時50分許離去後，子○○自其住處樓梯間取出不詳人
    所有之武士刀1 支，自其住處跑出之際，為癸○○搶下該武
    士刀後，自斯時起與子○○共同持有該武士刀，子○○則轉
    身進入其住處頂樓水塔旁為不詳人所持有之開山刀1 支，自
    其住處跑出。適乙○○接獲丁○○要求到場之電話後，即駕
    車搭載本欲一同前往釣蝦場遊玩之訴外人辛○○、壬○○2
    人轉赴丁○○住處，並將車駛入丁○○住處附近之巷口停車
    ，乙○○、辛○○、壬○○下車後，甫走至丁○○住處前，
    戊○○即率先基於共同傷害之概括犯意聯絡，自丁○○住處
    附近衝出，持不明刀器1 支朝乙○○揮砍1 刀，經乙○○以
    右手手掌接住該刀刀柄後，刀刃劈砍到乙○○之右手虎口及
    右前臂手肘，雙方間之肢體衝突迅即爆發。
  (二)此際，子○○即基於原先已形成之共同傷害概括犯意，以其
    手中所持開山刀揮砍乙○○之右上臂1 刀，癸○○見狀，亦
    基於共同傷害之概括犯意聯絡，持其自子○○手中搶下之上
    開武士刀，揮砍乙○○之右臀1 刀，乙○○迅即逃出巷外，
    自行聯絡朋友前來載送就醫。子○○、癸○○2 人持刀砍傷
    乙○○後，因認係丁○○找人助勢，心生不滿，乃頓起殺機
    ，並分由子○○持開山刀砍殺辛○○之背部、手部多次，及
    由癸○○持武士刀砍殺辛○○之手部、腋下及頭部等部位後
    ，其等2 人又轉身追殺丁○○。同在附近之戊○○仍承上相
    同之共同傷害犯意，持該不明刀器砍擊辛○○之背部1 次，
    辛○○倒地後，在其身旁之甲○○亦基於原已形成之共同傷
    害概括犯意，舉起路旁停放之腳踏車1 輛砸向辛○○頭部。
  (三)丁○○見友人乙○○遭人砍傷後又為人持刀追趕，立即從上
    址住處跑出屋外，一出家門，子○○、癸○○即追趕而至，
    子○○持開山刀自丁○○左肩上方由上往下砍向其頸部，丁○○舉起左手阻擋，致左上臂遭子○○砍殺數刀，癸○○則
    持武士刀砍及丁○○之左手腕與大拇指連接處後，子○○即
    轉身追趕他人。嗣丁○○往巷尾方向逃跑，戊○○仍承上相
    同之共同傷害犯意，追上丁○○後，持該不明刀揮砍丁○○
    之右臂1 次。丁○○因受傷後無力奔逃，乃倚靠路旁停放之
    車輛站立，適丙○○業已返回甲○○駕駛自小客車內取出其
    等預先撿拾之木棍3 支，將其中2 支分交予己○○、庚○○
    各自持有後，其自行持有木棍1 支後，丙○○、己○○、庚○○3 人即基於原已形成之共同傷害概括犯意，分持木棍返
    回現場，丙○○見丁○○倚靠路旁車輛站立，竟不由分說，
    以其手中所持木棍毆打丁○○之左肩1 次。詎原已轉向他處
    之子○○竟又跑回丁○○身旁，接續其欲殺害丁○○之同一
    犯意，持開山刀猛砍丁○○之身體右側1 刀後，復轉往徐文
    政所在處所跑去。
  (四)徐文政見子○○持開山刀追砍丁○○後，復向其所在方向跑
    來之情形後，轉身即逃，甲○○、己○○、庚○○見狀，乃
    承上相同之共同傷害概括犯意，由甲○○持其自地上撿拾之
    不詳人所有之鐵棍1 支及由己○○、庚○○分持上述木棍各
    1 支，前去追趕徐文政，徐文政為己○○、庚○○2 人追上
    後，即遭己○○、庚○○持木棍毆打，惟徐文政仍繼續往前
    逃跑，甲○○、己○○、庚○○追趕不上，始未繼續追打徐
    文政，轉身返回丁○○住處前。
  (五)另與乙○○、辛○○同行之壬○○，見乙○○、辛○○遭人
    持刀揮砍後，亦隨即轉身逃跑，丙○○見狀，乃承上相同之
    共同傷害概括犯意，徒手抱住壬○○，由業已返抵丁○○住
    處前之庚○○、己○○，分持木棍毆打壬○○之手部及腰部
    ，壬○○拼命掙脫直至丙○○放手後，隨即沿巷子跑至介壽
    路口，逃離現場，以免續遭傷害。
  (六)嗣警方據報趕往現場後，癸○○、甲○○、丙○○、己○○
    、庚○○及戊○○等人俱已分頭逃逸，僅留子○○及受傷嚴
    重之丁○○、辛○○2 人在場。警方迅即逮捕子○○及查扣
    現場所遺留之鐵棍1 支、木棍3 支及開山刀、武士刀各1 支
    後，迅即著由救護車將丁○○、辛○○送往財團法人天主教
    聖保祿修女會醫院（下稱聖保祿醫院）急救，因傷勢嚴重而
    轉送財團法人長庚紀念醫院林口分院（下稱長庚醫院）急救
    ，丁○○斯時因失血過多呈現休克狀態，經林口長庚醫院施
    以手術治療後，始倖免於死，惟仍受有上述多處切割傷、右
    側肱骨開放性骨折、兩側上肢多處刀傷致雙手多處肌肉斷裂
    及左手第一掌骨骨折之傷害；辛○○經林口長庚醫院施以手
    術治療後，始倖免於死，惟仍受有深部穿刺傷、雙側性血胸
    及開放性左手手肘骨折等傷害。乙○○因自行由朋友送至聖
    保祿醫院急救，經醫生施以傷口縫合及鋼釘內固定手術後，
    始倖免於死，惟仍受有右上臂大切割傷併肱骨開放性骨折、
    右手腕及右手切割傷、右臀切割傷等傷害。壬○○雖亦自行
    前往聖保祿醫院就醫，然其見辛○○為救護車送至該院後，
    改轉送至林口長庚醫院急救，其遂隨車前往林口長庚醫院進
    行診療，診治結果係受有右手肘、左前臂、左手撞傷之傷害
    。徐文政亦自行前往聖保祿醫院就醫後，診治結果係受有左
    臂及右臂挫傷之傷害。其後，經警方循線查獲癸○○、甲○○、丙○○、己○○、庚○○、戊○○等人後，始查悉上情
    。案經台灣桃園地方法院刑事庭以95年度訴字第1848號、96
    年度訴字第1057號審理後，認伊等犯行明確，判處子○○、
    癸○○共同連續殺人未遂，各處有期徒刑7 年，判處被告戊○○共同連續傷害人之身體，處有期徒刑1 年，減為有期徒
    刑6 月，判處庚○○及被告甲○○、丙○○、己○○共同連
    續傷害人之身體，各處有期徒刑8 月，減為有期徒刑4 月，
    故被告應對原告負共同侵權行為責任，爰依民法第184 條第
    1 項、第185 條第1 項、第2 項、第195 條第1 項規定，請
    求被告連帶賠償。
  (七)原告請求之損害賠償金額分別說明如下：
  1.原告丁○○部分：
  (1)醫療費用部分：原告丁○○遭被告與子○○、癸○○、庚○○等人傷害一度命危，其先後於長庚醫院及華濟醫院接受治
    療及復健，陸續支出醫療費用共計41,723元，故請求被告連
    帶賠償醫療費用41 ,723 元。
  (2)慰撫金部分：原告丁○○因被告等人之上開侵權行為嚴重受
    傷，且左臂肌肉萎縮，工作能力受到重大影響，精神上痛苦
    不堪，故請求被告連帶賠償慰撫金1,413,177 元。
  (3)綜上，被告應連帶賠償原告丁○○合計1,454,900元。
  2.原告乙○○部分：
  (1)醫療費用部分：原告乙○○因遭被告等人之上開侵權行為而
    前往聖保祿醫院接受治療，共住院5 日，支出醫療及門診費
    用合計6,330 元，故請求被告連帶賠償醫療費用6,330 元。
  (2)慰撫金部分：原告乙○○因被告等人之上開侵權行為嚴重受
    傷，且工作能力受到重大影響，精神上痛苦不堪，故請求被
    告連帶賠償慰撫金670,170元。
  (3)綜上，被告應連帶賠償原告乙○○合計676,500元。
  (八)聲明：
  1.被告應連帶給付原告丁○○1,454,900 元，及自94年7 月30
    日起至清償日止，按年息5%計算之利息。
  2.被告應連帶給付原告乙○○676,500 元，及自94年7 月30日
    起至清償日止，按年息5%計算之利息。
  3.上開2項，願供擔保，請准宣告假執行。
二、被告戊○○雖未於最後言詞辯論期日到場，惟據其之前所為
    之陳述略以：原告及辛○○、壬○○所受的傷害都是癸○○
    、子○○共同造成，其所持之棍子是跟原告乙○○拉扯時搶
    過來的，其並未持該棍子去打人，且原告請求之金額太高等
    語，並聲明：駁回原告之訴。
三、被告丙○○雖未於最後言詞辯論期日到場，惟據其之前所為
    之陳述略以：本件是原告丁○○等人先向被告等人挑釁及動
    手，其係看到原告等人拿東西，其才回到車上拿木棍，回頭
    時兩方已經打起來，其才跑過去打，然其並不知子○○有帶
    刀子，其在現場才看到子○○手持開山刀等語，並聲明：駁
    回原告之訴。
四、被告己○○雖未於最後言詞辯論期日到場，惟據其之前所為
    之陳述略以：其只有打到辛○○或壬○○，並未打到原告，
    且原告請求之金額太高等語，並聲明：駁回原告之訴。
五、被告甲○○未於最後言詞辯論期日到庭，亦未提出書狀作何
    聲明或陳述。
六、本院之判斷：
  (一)原告主張之前揭犯罪事實，業據其提出本院95年度訴字第18
    48號、96年度訴字第1057號刑事判決影本1 份為證，復經本
    院依職權調閱上開刑事卷宗核閱屬實，惟被告戊○○、丙○○、己○○仍持前詞置辯。茲本件首應審究者為被告對於原
    告是否應負共同侵權行為責任。
  (二)經查，丁○○於上揭時地與子○○因停車問題發生爭執時，
    子○○及癸○○父子、丁○○及其子李宣憫均在場，除子○○以電話聯絡戊○○偕同甲○○、丙○○、己○○、庚○○
    到場助勢，丁○○之子李宣憫亦電請友人徐文政到場，經警
    方前往現場調停勸說後，子○○與丁○○雙方業已言和，警
    方先行離去，而丁○○返回住處後，見被告等人尚未離開，
    復以電話聯絡友人乙○○到場；乙○○本與辛○○、壬○○
    一同開車前往釣蝦場遊玩，嗣因接獲丁○○之電話後，乙○○便向辛○○、壬○○表示要去看丁○○發生何事，隨即開
    車搭載辛○○、壬○○轉赴上開丁○○住處，當乙○○開車
    從桃園縣八德市○○路○ 段轉入丁○○住處外之645 巷11弄
    巷口停車下車後，甫走至丁○○住處前，子○○方面即有人
    衝出毆打乙○○，因而導致丁○○與子○○雙方在經警方調
    停後復又發生肢體衝突乙節，業據丁○○、徐文政、乙○○
    、辛○○、壬○○在上開刑事案件中分別指訴明確，且戊○○於上開刑事案件審理中亦具結證稱：伊原本在家睡覺，接
    到子○○打來的電話，子○○說他被人打，伊接完電話後就
    走到客廳跟甲○○等4 人說子○○被人打，剛好甲○○有租
    1 輛轎車使用，伊便與甲○○、丙○○、己○○、庚○○4
    人一起開車前往子○○住處，途中先在路旁某處工地撿拾木
    棍攜帶前往，伊到現場見到子○○與其姐在丁○○住處外，
    丁○○則在自己住處內，當時子○○之姐在勸子○○回去，
    伊才瞭解實際上只是雙方吵架而已，因為丁○○之姐報警，
    後來警察來了，雙方簽立和解書，警察走後，伊準備要走，
    子○○之姐叫伊把子○○之車開回伊住處，伊才剛發動車子
    ，癸○○就跟伊說丁○○他們那邊的人來了，叫伊先不要走
    ，丁○○拿鐵棍出來，他那邊的人將車停在巷口，從巷口那
    裡走進來，伊等攜帶木棍到場是有預期要用木棍打人，因為
    子○○說他被打等語，而子○○、癸○○、甲○○、丙○○
    、己○○及庚○○6 人對此均不爭執。綜上，可知子○○在
    與丁○○發生爭執之初，係打電話向戊○○表示其遭人毆打
    ，要戊○○前往幫忙，而戊○○、甲○○、丙○○、己○○
    、庚○○等人到場前，復有預備木棍作為傷害他人身體之工
    具而攜帶前往，顯見子○○打電話要求戊○○到場之際，即
    已存有傷害丁○○與其所聯絡到場人員之身體之共同犯意無
    疑，而甲○○、戊○○、丙○○、己○○、庚○○對此一共
    同犯意自均有認識及同意。從而，子○○、戊○○、甲○○
    、丙○○、己○○、庚○○等人斯時確已存有共同傷害他人
    身體之概括犯意聯絡之事實，應堪認定。
  (三)此外，上揭事實欄所載雙方肢體衝突發生之過程、警方據報
    到場逮捕子○○及查扣開山刀、武士刀、鐵棍、木棍等兇器
    之過程，及丁○○、辛○○、乙○○、壬○○、徐文政5 人
    受傷後先後就醫之過程，業據丁○○、乙○○、辛○○、壬○○、徐文政於上開刑事案件審理中具結證述明確。審酌丁○○、乙○○、辛○○、壬○○及徐文政5 人於本院審理中
    所述雙方衝突發生之過程，互核均相符，並經子○○於上開
    刑事案件審理中供稱：其有拿刀砍辛○○等語，甲○○於上
    開刑事案件審理中供稱：其看到辛○○3 人下車後，手上好
    像有拿東西，但因天色昏暗而不確定他們手上拿什麼物品，
    其就立刻去通知其他被告說人來了，然後跑去後面找東西要
    打他們，但找不到物品，才會在辛○○被砍倒在地時，拿腳
    踏車砸他的頭，其有拿木棍打徐文政等語，丙○○於上開刑
    事案件審理中供稱：其與辛○○他們擦身而過時，不確定他
    們手上有無拿東西，等其回去車上拿木棍回來後，他們都散
    開了，其有拿木棍打人，不確定是否打到壬○○，但其未抱
    住壬○○等語，己○○於上開刑事案件審理中供稱：辛○○
    他們與其擦身而過，其回車上拿木棍下來後，分1 支木棍給
    庚○○，其持木棍打到徐文政等語，及庚○○於上開刑事案
    件審理中供稱：己○○拿木棍給其，其有持木棍追趕徐文政
    ，但沒有打到他等語在卷，復有丁○○、辛○○、乙○○、
    壬○○、徐文政之診斷證明書各1 紙、現場照片10幀、扣案
    物照片18幀、路口監視器翻拍照片13幀、林口長庚醫院95年
    5 月12日（95）長庚院法字第0387號函暨所附丁○○、辛○○之病歷資料各1 份、聖保祿醫院95年4 月25日桃聖業字第
    095000 0071 號函所附丁○○、辛○○之病歷資料各1 份在
    卷可稽（參見臺灣桃園地方法院檢察署94年度偵字第16420
    號卷第92至110 、183 至195 、198 至221 頁），復有武士
    刀、開山刀各1 支、木棍3 支、鐵棍1 支扣案可佐，互核相
    符。另警方在子○○右手手背、右腳腳背及在戊○○左腳大
    拇指採樣鑑定後，認定上開各處採樣之血液DNA 與丁○○之
    DNA-STR 型別相符，另警方就扣案開山刀、鐵棍採樣結果，
    亦分別鑑定出血跡陽性反應（因該血跡之人類DNA 含量計未
    達足資型別檢測之量，故未進行DNA-STR 型別檢測）乙節，
    有內政部警政署刑事警察局94年12月30日刑醫字第09401806
    54號函附卷可佐（參見前揭偵查卷第153 至154 頁），可證
    子○○、戊○○於上揭時地貼近丁○○身旁之事實，否則絕
    無可能在其等之手、腳或腳趾等部位，採得與丁○○之DNA-
    STR 型別相符之血跡反應，至為灼然。而扣案之開山刀、鐵
    棍既經驗出血跡陽性反應，益徵子○○所稱其有持開山刀砍
    人等語，及徐文政所述：其遭甲○○持鐵棍毆打等語，均核
    與事實相符，自堪採信。是丁○○、乙○○、辛○○、壬○○、徐文政於上開刑事案件中指訴關於子○○、癸○○、戊○○、甲○○、丙○○、己○○、庚○○於上揭時地對其等
    分別實行之傷害行為，均核與事實相符，應屬可採。綜上，
    子○○、癸○○、戊○○、丙○○、甲○○、己○○、庚○○所涉共同連續傷害之犯行，堪以認定。
  (四)按因故意或過失，不法侵害他人之權利者，負損害賠償責任
    ；數人共同不法侵害他人之權利者，連帶負損害賠償責任；
    不法侵害他人之身體、健康、名譽、自由、信用、隱私、貞
    操，或不法侵害其他人格法益而情節重大者，被害人雖非財
    產上之損害，亦得請求賠償相當之金額，民法第184 條第1
    項前段、第185 條第1 項前段、第195 條第1 項前段分別定
    有明文。次按慰藉金之賠償以人格權遭受侵害，使精神上受
    有痛苦為必要，至其核給之標準固與財產上損害之計算不同
    ，惟非不可斟酌雙方身分、資力與加害程度，及其他各種情
    形核定相當之數額（最高法院51年台上字第223 號判例參照
    ）。經查，本件被告與子○○、癸○○、庚○○對原告為共
    同侵權行為，已如前述，揆諸上開規定，被告與子○○、癸○○、庚○○自應對原告負連帶損害賠償責任。爰就原告請
    求之項目及金額逐次審酌於後：
  1.醫療費用部分：原告丁○○主張其遭被告與子○○、癸○○
    、庚○○等人傷害一度命危，其先後於長庚醫院及華濟醫院
    接受治療及復健，陸續支出醫療費用共計41,723元等語。另
    原告乙○○主張其遭被告等人之上開侵權行為而前往聖保祿
    醫院接受治療，共住院5 日，支出醫療及門診費用合計6,33
    0 元等語，業據原告提出與所述相符之丁○○病危通知單、
    手術記錄單、急診護理紀錄、診斷證明書、醫療單據、長庚
    醫院出院病歷摘要，及聖保祿醫院為乙○○出具之診斷證明
    書、醫療及門診費用明細表（以上均為影本）為證（參見本
    院卷第61至83頁、第88至90頁），被告戊○○、丙○○、己○○對此並不爭執，而被告甲○○於相當時期受合法之通知
    ，未於最後言辯論期日到場，亦未提出準備書狀爭執，是原
    告此部分主張應屬可採。
  2.精神慰撫金部分：原告丁○○自陳其係高職肄業，名下有存
    款幾萬元、1 間房子，價值約100 多萬元，另有2 部車子及
    農地4 塊，其目前沒有工作，每月開銷約1 萬多至2 萬元，
    還有貸款60多萬元待償；原告乙○○則陳稱其係國中畢業，
    名下有2 部車子、存款幾萬元，沒有其他財產，其目前在幫
    朋友作加工，每月收入約有1 萬多元，每月開銷1 萬多元等
    語，而原告丁○○名下資產總價額約有8,500,000 元；原告
    乙○○名下有薪資所得，金額為189,700 元；被告甲○○名
    下有薪資所得，金額為500,000 元；被告丙○○名下有薪資
    所得，金額為276,000 元；被告己○○名下有薪資所得，金
    額為360,000 元；被告戊○○名下有薪資所得，金額為600,
    000 元，另有1 部汽車，業經本院依職權調閱兩造財產狀況
    資料，有稅務電子閘門財產所得調件明細表在卷可稽。本院
    審酌兩造當事人之社會身分地位、經濟狀況，及被告與子○○、癸○○、庚○○對原告施以侵權行為態樣、原告所受之
    損害等一切情狀，因原告受有身體之傷害，精神上自受相當
    之痛苦，本院認原告丁○○請求被告連帶賠償非財產上之損
    害以700,000 元部分為適當，原告乙○○請求被告連帶賠償
    非財產上之損害以300, 000元部分為適當，逾此範圍之請求
    ，尚難准許。
  (五)按因連帶債務人中之一人為清償、代物清償、提存、抵銷或
    混同而債務消滅者，他債務人亦同免其責任，民法第274 條
    定有明文。經查，原告已與子○○、癸○○達成和解，且已
    受償400,000 元，原告另與庚○○達成訴訟上和解，並受償
    50,000元，有和解書及和解筆錄各1 件在卷可佐（參見本院
    卷第146 頁、150 頁），原告復自陳上開賠償款項由其2 人
    平分，則原告向被告請求之金額自應扣除上開已受償之款項
    。從而，原告丁○○請求被告連帶賠償損害516,723 元（41
    ,723+700,000-225,000=516,723）為有理由，原告乙○○請
    求被告連帶賠償損害81,330元（6,330+300,000-225,000=81
    ,330）為有理由，逾此範圍之請求，均無理由。
  (六)按給付無確定期限者，債務人於債權人得請求給付時，經其
    催告而未為給付，自受催告時起，負遲延責任。其經債權人
    起訴而送達訴狀，或依督促程序送達支付命令，或為其他相
    類之行為者，與催告有同一之效力；遲延之債務，以支付金
    錢為標的者，債權人得請求依法定利率計算之遲延利息；應
    付利息之債務，其利率未經約定，亦無法律可據者，週年利
    率為5%，民法第229 條第2 項、第233 條第1 項前段、第20
    3 條分別定有明文。本件係屬侵權行為損害賠償之債，自屬
    無確定期限者；又係以支付金錢為標的，則依上揭法律規定
    ，原告就被告應連帶賠償之金額自得一併請求自刑事附帶民
    事起訴狀繕本送達翌日起至清償日止，按法定利率5%計算之
    遲延利息。從而，原告依侵權行為損害賠償之法律關係，請
    求被告連帶賠償原告丁○○516,723 元，及自刑事附帶民事
    起訴狀繕本送達翌日起（被告甲○○自97年1 月10日起，被
    告丙○○自96年12月20日起，被告己○○自96年10月23日起
    ，被告戊○○自96年10月13日起），均至清償日止，按年息
    5%計算之利息，及被告連帶賠償原告乙○○81,330元，及自
    刑事附帶民事起訴狀繕本送達翌日起（被告甲○○自97年1
    月10日起，被告丙○○自96年12月20日起，被告己○○自96
    年10月23日起，被告戊○○自96年10月13日起），均至清償
    日止，按年息5%計算之利息，為有理由，應予准許，逾此範
    圍則為無理由，應予駁回。
  (七)原告陳明願供擔保請准宣告假執行，就原告勝訴部分，經核
    並無不合，爰分別酌定相當擔保金額准許之；至原告敗訴部
    分，假執行之聲請已失依附，應併予駁回。
七、本件事證已明確，其餘之陳述及所提之其他證據，不影響判
    決結果，茲不一一論列，併此敘明。
八、據上論結，本件原告之訴為一部有理由，一部無理由，依民
    事訴訟法第385 條第1 項前段、第79條、第85條第1 項但書
    、第2項、第390 條第2 項，判決如主文。
中    華    民    國    97    年    6     月    13    日
                  民事第一庭    法  官  林哲賢
上為正本係照原本作成。
如對本判決上訴，須於判決送達後20日內向本院提出上訴狀
中    華    民    國    97    年    6     月    13    日
                                書記官  羅美英


司法院資訊處製作；財團法人民間司法改革基金會備份。
